臺灣高等法院刑事裁定
111年度毒抗字第86號
抗  告  人
即  被  告  賴建誠


上列抗告人即被告因違反毒品危害防制條例案件，不服臺灣新北
地方法院110年度毒聲字第2492號，中華民國110年12月14日裁定
（聲請案號：臺灣新北地方檢察署110年度聲觀字第2182號、110
年度毒偵字第2573號、第5397號），提起抗告，本院裁定如下：
    主  文
抗告駁回。                                              
    理  由
一、原裁定意旨略以：抗告人即被告甲○○（下稱抗告人）於民國
    110年3月17日9時40分許為警採尿時起回溯26小時內之某時
    ，在不詳地點，施用第一級毒品海洛因1次之犯行，有正修
    科技大學超微量研究科技中心110年4月9日尿液檢驗報告、
    臺中市政府警察局第四分局偵辦毒品案件尿液檢體對照表在
    卷可稽。而抗告人尿液既經上開超微量研究科技中心以氣相
    層析質譜儀法（GC/MS）複驗結果，已足排除偽陽性反應之
    可能，足認抗告人為警採尿時起回溯26小時內之某時，確有
    施用第一級毒品海洛因之事實。又抗告人前因施用毒品經送
    觀察、勒戒後，認無繼續施用傾向，而於96年5月23日釋放
    出所，距本案犯行已逾3年，自應再給予抗告人適用觀察、
    勒戒或強制戒治之機會。而抗告人於偵查中表明願意接受戒
    癮治療，惟截至110年10月15日，未參加醫療院所門診評估
    ，也未主動聯繫，檢察官因此認抗告人不適合為附命完成戒
    癮治療之緩起訴處分，核屬檢察官裁量職權之適法行使，並
    無違背法令或事實認定有誤或有重大明顯裁量瑕疵之情事。
    是檢察官聲請將抗告人送勒戒處所觀察、勒戒，經核於法並
    無不合，爰依毒品危害防制條例第20條第3項、第1項、觀察
    勒戒處分執行條例第3條第1項，裁定令抗告人入勒戒處所施
    以觀察、勒戒，期間不得逾2月等語。
二、抗告意旨略以：檢察官於偵查庭告知抗告人待收到轉介治療
    報到之書面通知後，應即刻至指定轉介醫療院所進行報到與
    展開療程，惟抗告人自庭訊迄今，始終未收到任何前往醫療
    院所報到之書面通知文件，竊以為是疫情關係，故仍靜心等
    待，未料卻遭檢察官以抗告人遲至110年10月15日止未至醫
    療院所進行門診評估，而聲請將抗告人送觀察、勒戒，檢察
    官前後裁示矛盾。爰請求撤銷原裁定，令抗告人進行戒癮治
    療云云。
三、按犯毒品危害防制條例第10條之罪者，檢察官應聲請法院裁
    定，或少年法院（地方法院少年法庭）應先裁定，令被告或
    少年入勒戒處所觀察、勒戒，其期間不得逾2月。依前項（
    第1項）規定為觀察、勒戒或強制戒治執行完畢釋放後，3年
    後再犯第10條之罪者，適用前2項之規定。同條例第20條第1
    項、第3項定有明文。亦即如觀察、勒戒或強制戒治執行完
    畢釋放後，3年後始再有施用第一級、第二級毒品之行為者
    ，仍適用初犯之規定，先經觀察、勒戒、強制戒治之程序。
    查抗告人於110年3月17日9時40分許為警採尿時起回溯26小
    時內某時，在不詳地點施用第一級毒品海洛因之事實，業據
    抗告人於偵查中坦承不諱，且其為警查獲時所採集之尿液檢
    體，經送驗結果呈嗎啡陽性反應等情，有臺中市政府警察局
    第四分局偵辦毒品案件尿液檢體對照表、勘察採驗同意書、
    正修科技大學超微量研究科技中心110年4月9日尿液檢驗報
    告各1紙在卷可憑（見毒偵2573卷第26、27、53頁），足認
    抗告人確有於上揭時、地施用第一級毒品之行為。又抗告人
    前於96年間因施用第一級毒品案件，經原審法院以96年度毒
    聲字第559號裁定送觀察、勒戒，認無繼續施用毒品傾向，
    於96年5月23日釋放出所，並經臺灣板橋地方檢察署（已更
    名為臺灣新北地方檢察署，下稱新北地檢署）檢察官於同日
    以96年度毒偵字第2022號為不起訴處分確定，此後抗告人所
    涉各該施用毒品犯行，固經起訴判刑或執行，然均未再受觀
    察、勒戒或強制戒治處分等情，有本院被告前案紀錄表在卷
    可稽（見原審卷第9至19頁）。抗告人於本案在110年3月17
    日9時40分許為警採尿時起回溯26小時內某時施用第一級毒
    品，距其最近一次因犯施用毒品罪經觀察、勒戒執行完畢釋
    放日之96年5月23日既已逾3年，依據前揭說明，即應再令觀
    察、勒戒，原審裁定將抗告人送勒戒處所執行觀察、勒戒，
    於法並無不合。
四、抗告意旨以其未收到至醫療院所報到評估之書面，請求再予
    戒癮治療之機會云云。惟查：抗告人本案施用第一級毒品犯
    行，經新北地檢署檢察事務官於110年9月28日通知抗告人到
    庭，抗告人表示願意自費至指定醫院接受戒癮治療評估，檢
    察事務官當庭交付毒品緩起訴轉介單，並詢以「應於本署開
    庭後3日內（不含例假日）以電話洽詢醫院，確認評估之門
    診時間，並於2週內（含例假日）完成評估。評估時應攜帶
    本署轉介單、本人身分證、健保卡正本及個案問卷（填寫齊
    全）前往評估醫院接受評估，有無意見？」後，抗告人表示
    同意且簽名在卷，有詢問筆錄附卷可稽（見毒偵2573卷第62
    頁反面），且觀新北地檢署交付給抗告人收執之毒品緩起訴
    轉介單（抗告人持有第1聯，卷附為第2聯），其上已由抗告
    人填妥個人及聯絡人資料，且轉介單註明上開檢察事務官當
    庭詢問抗告人之文字，亦有該轉介單在卷可核（見毒偵2573
    卷第64頁），此權益事項，抗告人理應知之甚詳。況抗告人
    於同日偵查庭亦有指定新北市立聯合醫院三重院區為其緩起
    訴毒品戒癮治療指定醫院（見毒偵2573卷第65頁），卻於偵
    查庭後消極不詢問該醫療院所詢問門診評估乙事，而抗告人
    上開所受指定至醫療院所詢問門診評估之期間亦非中央流行
    疫情指揮中心所定之三級警戒期間，倘若其於偵查庭後對於
    疫情是否影響其門診評估乙事有疑，應當向新北地檢署、上
    開醫療院所加以詢問、確認，然抗告人迄於110年10月15日
    均未曾主動聯繫，此亦有新北地檢毒品緩起訴轉介單在卷可
    參（見毒偵2573卷第70頁），足見抗告人對於上開戒癮治療
    適合與否之評估，顯然漠視，其推諉未接獲書面報到通知之
    理由，自非可採。綜上所述，原審依檢察官之聲請裁定命抗
    告人送勒戒處所觀察、勒戒，經核其認事用法並無違誤，抗
    告人所執前詞指摘原裁定不當，請求撤銷原裁定，為無理由
    ，應予駁回。
五、據上論斷，應依刑事訴訟法第412 條，裁定如主文。
中　　華　　民　　國　　111 　年　　1 　　月　　26　　日
              　　刑事第十八庭  審判長法　官  何俏美
                                      法　官  葉乃瑋
                                      法　官  陳海寧
以上正本證明與原本無異。
不得再抗告。
                                      書記官  謝文傑
中　　華　　民　　國　　111 　年　　1 　　月　　27　　日